【裁判字號】    89,家上,15
【裁判日期】    890928
【裁判案由】    否認婚生子女
【裁判全文】
臺灣高等法院花蓮分院民事判決  八十九年度家上字第一五號
      上  訴  人  甲○○
      法定代理人  陳金月
      被  上訴人  乙○○
右當事人間請求否認婚生子女事件，上訴人對於臺灣花蓮地方法院中華民國八十九年
七月二十八日（八十九年度親字第二七號）第一審判決，提起上訴，本院判決如左：
      主  文
上訴駁回。
第二審訴訟費用由上訴人負擔。
      事  實
一上訴人方面：
  (一)聲明：
    (1)原判決廢棄。
    (2)確認上訴人甲○○與被上訴人間親子關係不存在。
  (二)陳述：除與原判決之記載相同者予以引用外，補稱：
    (1)否認子女之訴與確認親子關係，兩者訴訟主體及訴訟標的截然不同，原審法院
      並未盡闡明之義務，率予判決，自有違誤。
    (2)以妻之受胎，係在婚姻關係存續中者，依民法第一０六三條第一項規定，固推
      定其所生之子女為婚生子女，但此種推定僅屬法律上之一種擬制，非不得以反
      證推翻。上訴人之母陳金月既係自陳建良受胎而生，有長庚紀念醫院出具之親
      子鑑定報告可憑，足見上訴人並非被上訴人之婚生子女，上訴人訴請確認兩造
      之親子關係不存在，自屬有理。
  (三)證據：引用原判決之記載。
二被上訴人方面：本件未經言詞辯論，被上訴人亦未提出書狀作何聲明或陳述。
      理  由
一按原告之訴，依其所訴之事實，在法律上顯無理由者，法院得不經言詞辯論，逕以
  判決駁回之。民事訴訟法第二百四十九條第二項定有明文。又民法第一千零六十三
  條規定，妻之受胎，係在婚姻關係存續中者，推定其所生子為婚生子女。前項推定
  ，如夫妻之一方能證明妻非自夫受胎者，得提起否認之訴。但應於知悉子女出生之
  日起，一年內為之。而妻之受胎係在婚姻關係存續中者，民法第一千零六十三條第
  一項，推定其所生子女為婚生子女，受此推定之子女，惟受胎期間內未與妻同居之
  夫，得依同條第二項之規定之以訴否認之，如夫未提起否認之訴，或雖提起而未受
  有勝訴之確定判決，則該子女在法律上不能不認為夫之婚生子女，無論何人，皆不
  得為反對之主張。最高法院二十三年度上字第三七三號，著有判例可資參照（另有
  高法院八十二年度台上字第一九一八號、八十三年度台上字第一七八七號、八十九
  年度台上字第一五九三號等判決可供參考），從而子女本身並不得提起此一訴訟；
  件原告訴請確認與被告並無親子關係，顯然於法不，本院不經言詞辯論，逕予駁回
  。
二經查本件上訴人甲○○之父即被上訴人並未提起否認之訴，其母亦未提起否認之訴
  ，且均逾法定得提起否認之訴之期間，揆之首揭說明，自不容任何人再加以否認，
  原審因而以上訴人訴請確認與被上訴人並無親子關係，顯無理由，不經言詞辯論予
  以駁回，自無不當。上訴意旨仍執陳詞，認得提起本訴云云，指摘原判決不當，為
  無理由，應予駁回。並不經言詞辯論而為判決。
據上論結，本件上訴顯無理由，依民事訴訟法第四百四十九條第一項、第四百六十三
條、第二百四十九條第二項、第七十八條，判決如主文。
中      華      民      國    八十九    年      九      月     二十八   日
                              審判長法官  吳  鴻  章
                                    法官  林  德  盛
                                    法官  莊  謙  崇
右為正本係照原本作成。
如對本判決上訴，須於判決送達後二十日內向本院提出上訴狀，其未表明上訴理由者
，應於上訴後二十日內向本院提出上訴理由書。
                              法院書記官  劉  夢  蕾
中      華      民      國    八十九    年      十      月      五      日


司法院資訊處製作；財團法人民間司法改革基金會備份。
